【裁判字號】    98,上易,532
【裁判日期】    981013
【裁判案由】    竊盜
【裁判全文】
臺灣高等法院高雄分院刑事判決         98年度上易字第531號
                                     98年度上易字第532號
上  訴  人  臺灣高雄地方法院檢察署檢察官
上  訴  人
即  被  告  丁○○
選任辯護人  張永昌律師
上列上訴人因被告竊盜案件，不服臺灣高雄地方法院98年度易字
第251 、252 號中華民國98年4 月27日第一審判決（起訴案號：
臺灣高雄地方法院檢察署97年度偵字第24062 、24438 、28402
號），提起上訴，本院判決如下：
     主  文
上訴駁回。
     事  實
一、丁○○意圖為自己不法之所有，而為如下之竊盜行為：
  (一)於民國97年3 月19日下午3 時許，藉由前往甲○○在高雄縣
    鳳山市○○路28號3樓 住處拜訪甲○○及其父母之機會，趁
    甲○○不注意之際，竊取甲○○原放置於書房地上之清朝郵
    票1 批（約270 餘張）。
  (二)於97年3 月23日下午4 時許，在高雄市○○○路路旁甲○○
    所駕駛之車號YG-605 9號自小客車上，趁甲○○下車買飲料
    之際，竊取甲○○原放置在副駕駛座前置物廂內之舊版臺幣
    百元紙鈔7 張。
  (三)於97年4 月3 日下午7 時許，約甲○○在高雄縣鳳山市○○
    路○段2 號麥當勞見面，趁甲○○上廁所之際，竊取甲○○
    原放置在隨身攜帶工具箱內之K 金皮帶頭1 個（重1.11兩）
    。
  (四)於97年4 月4 日下午5 時許，再次前往甲○○在高雄縣鳳山
    市○○路28號3 樓之住處，向甲○○佯稱要借東西跟朋友週
    轉，即趁甲○○不注意之際，竊取甲○○原放置在客廳之建
    國70年金幣1 枚。
  (五)於97年4 月1 日上午某時，前往辛○○在高雄市左營區明德
    新村2 號之住處，向辛○○佯稱有一批物品要委託販賣，即
    趁辛○○不注意之際，竊取辛○○原放置於書櫃中之金幣2
    枚。
  (六)於97年4 月2 日上午某時，再次前往辛○○在上開住處，同
    樣以向辛○○佯稱有一批物品要委託販賣之方式，趁辛○○
    不注意之際，竊取辛○○原放置於書櫃中之白金幣1 枚。
  (七)於97年7 月11日上午9 時50分許，前往高雄市○○區○○街
    398 號庚○○住處，至2 樓庚○○之房間內，著手於翻動置
    物櫃，欲竊取有價值之物品，未料為庚○○之員工潘新長發
    現可疑，前往查看，當場發現丁○○正拿1 個塑膠袋並戴著
    手套，而著手竊取屋內財物，始將之攔阻而未遂。
二、案經高雄市政府警察局左營分局、三民第二分局、新興分局
    報告臺灣高雄地方法院檢察署檢察官偵查起訴。
     理  由
一、證人即告訴人甲○○於警詢時之陳述，屬被告以外之人於審
    判外之陳述，依刑事訴訟法第159 條第1 項規定，原則上應
    無證據能力，茲被告丁○○與其辯護人於本院審理時既爭執
    此部分應無證據能力，且查甲○○於警詢時之陳述，與其嗣
    後於原審及本院審理時之陳述，並無扞格不符而有特別情況
    可認甲○○在警詢時之陳述較為可信之情形，自應認無證據
    能力，除上開告訴人甲○○在警詢時之陳述無證據能力外，
    本案卷內其他各項證據，無論傳聞證據、非傳聞證據、或法
    律規定例外之傳聞證據，因檢察官、被告及辯護人均同意有
    證據能力，本院審酌該等證據作成時之情況，並無非法取供
    之情形，認為以之作為證據並無不當，依刑事訴訟法第159
    條之5 第1 項之規定，應認均有證據能力，而得作為被告犯
    罪之證據，合先明。
二、上訴人即被告丁○○對於前揭事實欄編號(五)、(六)、(七)所載竊
    取辛○○所有金幣、白金幣既遂及竊取庚○○財物未遂之事
    實，業據其於本院準備程序及審理時坦承不諱，惟矢口否認
    有事實欄編號(一)、(二)、(三)、(四)所載竊取甲○○財物之事實，
    辯稱：事實欄所示之清朝郵票係甲○○拿到伊家中，請伊拜
    託辛○○帶到中國大陸去鑑定真假及價值，當時被告之前夫
    丙○○及證人乙○○亦有在場見聞經過，且後來伊亦有與前
    夫將清朝郵票拿去歸還甲○○；伊亦未竊取甲○○之700 元
    舊鈔，因當時伊係至前立法委員林進興之服務處詢問法律問
    題，並未單獨待在甲○○之車上，根本不可能竊取甲○○之
    700 元舊鈔；又Ｋ金皮帶頭及金幣不是伊拿去戊○○之銀樓
    販賣，是甲○○帶伊兒子進店內販賣，伊則在車上等候；又
    伊於98年9 月7 日與乙○○同一囚車時，乙○○曾親口告訴
    伊東西都是他偷的云云。經查：
  (一)事實欄編號(五)、(六)、(七)所示之事實，為被告於警訊、檢察官
    偵查中、原審及本院審理時所坦承，核與被害人即證人辛○○、庚○○指訴情節相符（見警二卷第4-8 頁、偵字第2406
    2 號卷第5 、6 頁、第24438 號卷第5 頁、原審卷第37、38
    頁），且經證人即被害人庚○○之員工潘新長於檢察官偵查
    中證述：「樓上有監視器，但是被遮起來，被告有拿床巾將
    監視器蓋起來，我才起疑，上去2 樓看，我上去時，看到庚○○的房門被打開一個縫細，我推開門看到被告在翻箱倒櫃
    ，左手拿一個塑膠袋、右手套塑膠袋在翻東西，我進去她就
    停止動作，我請同事看住被告，聯絡老闆庚○○，警察來之
    前，被告就跑了」等情節相符（見偵字第24438 號卷第5 頁
    ），復有被害人辛○○於警詢時提出被告自白先後於97年4
    月1 日、2 日拿取金幣2 枚、白金幣1 枚，分別典當於一信
    當舖之自白事，及嗣後被告簽發予辛○○作為賠償之本票影
    本4 張附卷可稽（見警二卷第17、19頁），是被告此部分之
    自白，核與實情相符，應堪信為真實；被告此部分罪證明確
    ，洵堪認定。至被害人庚○○之房門鎖頭雖有經撬壞之痕跡
    ，然庚○○業於原審審理中證述：「因為本件之前我房間也
    有遭竊過，我現在無法確定房門門鎖是上次遭竊破壞的或這
    次被撬壞，無法肯定本件案發前門鎖是否完好」等語明確（
    見原審98年度易字第251 號卷第38頁），且證人潘新長並未
    見被告持任何工具行竊，是並無證據證明被告確有持兇器行
    竊，公訴人此部分認被告係持兇器行竊，其認定容有未洽，
    附此明。
  (二)事實欄編號(一)、(二)、(三)、(四)之事實，被告丁○○雖以前詞置
    辯，然查被告如何竊取上開甲○○所有清朝郵票、舊版台幣
    百元紙鈔、Ｋ金皮帶頭及建國70年金幣之事實，業據被害人
    甲○○於檢察官偵查、原審及本院審理時證訴歷歷不移（見
    偵字第28402 號卷第10-12 頁、原審易字第251 號卷第39-4
    9 頁）；而被告確有將金幣、Ｋ金皮帶頭賣予金昌銀樓、及
    將郵票賣予己○○之事實，業據證人即金昌銀樓負責人戊○○於警詢、檢察官偵查及本院審理時，及證人己○○於本院
    審理時證述明確（見警一卷第10、11頁、偵字第28402 號卷
    第9 頁及本院98年9 月22日審理筆錄），並有被告以「陳怡
    君」名義於97年3 月23日、4 月5 日出售郵票各一批予己○○之切結書各1 份、己○○與甲○○之和解書1 份（見原審
    卷第52-54 頁）及金昌銀樓金飾買入登記簿影本1 份（見偵
    字第28402 號卷第21頁）在卷可按，足認被害人甲○○上開
    證述，應屬真實不虛；反觀被告於警詢及檢察官偵查中辯稱
    ：「郵票是甲○○給我的，甲○○已經拿回去了；新臺幣舊
    鈔7 張，是甲○○託我網拍，我拿給辛○○，Ｋ金皮帶頭及
    金幣1 枚是甲○○給我的，王俊陽說我經濟不好帶我去他舅
    舅開的金昌銀樓，一起販賣，甲○○人在銀樓，賣得之1萬
    600 元後來我陪甲○○去繳納汽車罰款。」云云，與被告前
    開在原審及本院辯解已有不一，且其辯解復與證人甲○○證
    述：「並無被告所說清朝郵票是我給他的，東西已拿回去之
    事，（該批郵票中有部分）郵票在己○○處發現，因為我的
    東西很特殊，有人看到，就通知我，我就去找己○○，他說
    東西是被告拿過去的；當初被告拿郵票去賣的時候，己○○
    跟被告有簽切結書，而被告是用陳怡君這個名字去簽的；舊
    版百元鈔票我沒有拿給被告去網拍，之前我不認識辛○○；
    Ｋ金皮帶頭、金幣的部分，並非我為繳汽車罰款在銀樓賣得
    的錢，我給她的錢是另外的。」等語（見原審第251 號卷第
    44-46 頁），暨證人戊○○於警詢、檢察官偵查中及本院審
    理時證述：「被告向金昌銀樓自稱其欲變賣之Ｋ金皮帶頭及
    金幣1 枚為其前夫所留下」等語（見偵字第28402 號卷第9
    頁）。證人辛○○於原審亦證述：「被告並未拿新臺幣佰元
    舊鈔給我過」等語（見原審易字第251 號卷卷第52-54 頁）
    ，均不相符。況被害人甲○○如確有將上開郵票、Ｋ金皮帶
    頭及金幣1 枚贈送被告、交付被告變賣，事後應無特意四處
    尋找物品下落之理；而被告亦無以假名販賣郵票予己○○或
    至銀樓假稱變賣前夫遺留金飾之必要；再參以證人甲○○本
    身即經營古董生意，應有自行販賣郵票、新臺幣舊鈔之能力
    、管道，更無交予被告變賣或網拍或請託被告交予他人帶到
    中國大陸鑑定真偽及價值之必要，是被告上開所辯與上開證
    人之證述不符，且違反常情，顯係卸責之詞，難加採信。被
    告於本院審理時雖又聲請舉傳證人丙○○以證明清朝郵票是
    甲○○拿至伊家中，請伊拜託辛○○拿至大陸鑑定真假及價
    值，嗣後也已歸還甲○○，及舉傳證人乙○○以證明甲○○
    失竊之東西都是乙○○偷的，並非被告所為之情；然查證人
    丙○○於本院審理時雖證稱：伊於93年已與被告離婚，但為
    了孩子仍然住在一起，97年3 月間伊與被告要出去時，在右
    昌路上遇到甲○○，事後伊聽被告說甲○○是為討回郵票之
    事找她，後來於同年4 月底，在十全路旺仔剉冰店，伊有看
    到被告拿郵票簿還給甲○○，甲○○看了後發很大的脾氣，
    並說我們有些東西沒有還等語；針對上開證言，被害人甲○○供稱：「郵票是97年3 月19日被丁○○偷走的，當時伊只
    知道郵票少1 本，不知是被告偷的，是後來在市面上看到伊
    失竊的東西，去問己○○，方知是被告拿去賣給己○○的，
    質問被告後，被告雖有在旺仔剉冰店交還郵票簿，但其中1
    張價值20萬及1 張7 、8 萬之郵票已不見了，只剩下價值幾
    百元之郵票，故伊不願收下該郵票簿」等語。查證人丙○○
    稱97年3 月間甲○○向被告討還郵票之事，係聽聞被告說的
    ，並非其親自聞見，自不可採。而被告所謂甲○○請被告拜
    託辛○○將郵票帶到大陸鑑定真偽及價值之待證事實，證人
    丙○○並無隻字片語提及，是其證述並不能為被告有利之證
    明；稽諸其所證甲○○看了郵票簿後大發雷霆之情，反可證
    甲○○上開供詞，應屬非虛。另證人乙○○於本院審理時，
    經被告自己詰問結果，乙○○堅決否認其有告訴被告有關偷
    甲○○郵票等財物之情事，且證稱：伊雖有賣龍銀予己○○
    之事實，但該龍銀係伊自己所有，與甲○○失竊之龍銀無關
    等語，且被告一方面稱「清朝郵票是甲○○交其拜託辛○○
    帶往大陸鑑定真偽，且稱當時乙○○有在場見聞）云云，一
    方面竟又稱「郵票係乙○○偷竊，非伊偷竊」云云，並不矛
    盾？綜上各情，被告否認有事實欄編號(一)、(二)、(三)、(四)之犯
    行，而為如上之辯解，亦不足採，此部分罪證亦其明確，犯
    行堪予認定。
三、核被告事實欄編號(一)、(二)、(三)、(四)、(五)、(六)所為，均係犯刑
    法第320 條第1 項竊盜罪。被告就事實欄編號(七)所為則係犯
    刑法第320 條第1 項、第3 項之竊盜未遂罪。按竊盜行為的
    著手起算時點，依一般社會觀念，咸認行為人以竊盜為目的
    ，而搜尋財物時，即應認與竊盜之著手行為相當（最高法院
    84年度台上字第4341號判決可資參照），被告於事實欄編號
    (七)所為，已著手於竊盜行為之實施而未得手之部分，為未遂
    犯，爰依刑法第25條第2 項規定，按既遂犯之刑度減輕其刑
    ；又檢察官認被告事實欄編號(七)部分，係犯刑法第321 條第
    1 項第3 款之攜帶兇器竊盜罪，容有誤會，惟起訴之基本事
    實同一，本院自得變更檢察官之起訴法條。被告所犯上揭7
    罪間，時間不同，犯意各別，行為互殊，應予分論併罰。又
    被告雖於96年間因詐欺案件，經原審法院以96年度簡上字第
    677 號判處有期徒刑3 月確定，並曾於97年5 月19日易科罰
    金，然被告復於97年間因竊盜案件，經該院以97年度審簡字
    第2786號判處有期徒刑3 月、4 月確定，嗣上開3 罪，經該
    院於97年9 月22日裁定定應執行刑有期徒刑8 確定，被告並
    於98年1 月18日入監執行，執畢日為98年5 月17日，有臺灣
    高等法院被告全國前案紀錄錶1 份在卷可證。是上開案件均
    未執行完畢，被告如事實欄編號(七)所示竊盜罪，自無刑法第
    47條第1 項累犯加重其刑規定之適用。
四、原審因而適用刑法第320 條第1 項、第3 項、第25條、第51
    條第5 款、刑法施行法第1 條之1 ，審酌被告正值青壯，不
    思以正當途徑獲取財物，屢次率爾竊取他人財物，侵害他人
    之財產法益，情節非輕，且前已有竊盜前科，素行亦不良，
    業如前述，仍不知悔改，情節非輕，犯後僅坦承部分犯行，
    態度不佳，犯罪事實欄編號(七)係未遂之情節，及其犯罪動機
    、目的、生活狀況等一切情狀，分別量處如事實欄編號(一)至
    (六)之竊盜罪陸罪，每罪各有期徒刑肆月，事實欄編號(七)竊盜
    未遂罪壹罪，有期徒刑月，並定應執行刑為有期徒刑貳年
    貳月，認事用法皆無不合，量刑亦稱允當。被告上訴否認有
    事實欄編號(一)、(二)、(三)、(四)之犯行，而就前開判決全部上訴
    ，指摘原判決此部分不當，非有理由，應予駁回；檢察官上
    訴亦以被告就事實欄6 件竊盜既遂罪，僅坦承編號(五)、(六)二
    件之犯罪，其餘編號(一)、(二)、(三)、(四)之4 件犯罪，則均否認
    ，足見其就該4 件否認部分，毫無悔意，乃原判決就6 件竊
    盜既遂罪均一致量處有期徒刑4 月，非但量刑過輕，且不論
    坦承與否，均量處4 個月之刑度，其裁量權之行使，不無研
    求之餘地，再檢察官於原審98年4 月13日開庭開庭之際，已
    當庭請求法院一併宣告強制工作3 年，然原判決竟未宣告強
    制工作，亦有未恰，而指摘原判決此部分不當。然查本件被
    告否認犯罪者均係被害人甲○○部分，而被害人甲○○與被
    告係乾兄妹關係，2 人過從甚密，此情為其2 人供明在卷，
    則2 人間就個人財物之歸屬或使用界限較諸一般人容或模糊
    不清，原審不因被告就此部分否認，即科處較重之刑，並不
    違背法律秩序之理念，再被告雖有7 次之行竊行為，然其行
    竊之對象，皆為其熟識之人，其中4 次之被害人且係其乾兄
    甲○○，而被告係一失婚之單親女人，尚有子女需其扶養，
    其或因經濟困難，見財起貪念，而為本件之犯罪行為，此與
    一般有行竊習慣，非宣告強制工作難以矯正惡習者究不可同
    日而言，綜上，檢察官之上訴亦無理由，應予駁回。
五、被告被訴竊取甲○○大陸銀幣一批（約8 枚）部分，業經原
    審判決無罪確定，故不再論列，併予明。
六、據上論斷，應依刑事訴訟法第368條，判決如主文。
本案經檢察官陳國全到庭執行職務。
中    華    民    國    98    年    10    月    13    日
                  刑事第四庭    審判長法  官  蕭權閔
                                      法  官  林水城
                                      法  官  陳吉雄
以上正本證明與原本無異。
本件判決不得上訴。
中    華    民    國    98    年    10    月    14    日
附錄本判決論罪科刑法條：
中華民國刑法第320條
（普通竊盜罪、竊佔罪）
意圖為自己或第三人不法之所有，而竊取他人之動產者，為竊盜
罪，處 5 年以下有期徒刑、拘役或 5 百元以下罰金。
意圖為自己或第三人不法之利益，而竊佔他人之不動產者，依前
項之規定處斷。
前二項之未遂犯罰之。


司法院資訊處製作；財團法人民間司法改革基金會備份。
